臺灣新竹地方法院民事簡易判決  
110年度竹國簡字第1號
原      告  邢涵崴  
被      告  新竹市北區民富國民小學

法定代理人  胡如茵  

訴訟代理人  鄭維容  
            李靖渝  
上列當事人間國家賠償事件，本院於民國110年8月17日辯論終結
，判決如下：
    主  文
原告之訴駁回。
訴訟費用由原告負擔。 
    事實及理由
壹、程序方面：
    按依國家賠償法請求國家機關為損害賠償時，應先以書面向
    賠償義務機關請求之，且須賠償義務機關拒絕賠償，或自提
    出請求之日起逾30日不開始協議，或自開始協議之日起逾60
    日協議不成立時，請求權人始得提起損害賠償之訴，國家賠
    償法第10條第1項、第11條第1項前段分別定有明文。查原告
    係主張被告應負國家賠償責任，且原告於起訴前已先以書面
    向被告請求賠償，嗣經被告拒絕賠償，有被告109年10月15
    日109年民小總字第1090004730號拒絕賠償理由書可稽，是
    原告向本院提起本件國家賠償訴訟，應屬合法。
貳、實體方面：
一、原告主張：原告於民國109年6月4日上午至新竹市民富街與
    西大路口被告圍牆旁人行道上往被告側門方向行走時，因人
    行道磚有高低落差不平，致原告行走踏步時因踢到突起之人
    行道磚，致重心不穩摔倒，並受有左胸壁、左踝部挫傷、左
    手肘、雙膝部挫傷之傷害。本件人行道位於學區旁，且人行
    道旁設置YouBike與台電變電箱，往來通行人眾多，然該人
    行道磚有不平高低落差、破損或坑洞，並遺有許多小砂石及
    雜草，易造成行人滑倒或摔倒，顯然為被告管理或設置上之
    欠缺。據此，被告於公共設施之設置管理既有欠缺，而致原
    告受傷，侵害原告之權利，自應負損害賠償責任。茲就請求
    之範圍及金額分別敘明如下：㈠醫療費用：原告因受傷就醫
    計支付醫療費新臺幣（下同）3萬元；㈡工作損失：原告任職
    健身房管理員，每月薪資31,000元，因受傷無法工作，受有
    工作薪資損失12萬元。㈢精神慰撫金：原告因本件事故受傷
    ，受有精神上之痛苦，故請求被告賠償精神上之損害5萬元
    。又被告辯稱原告跌倒處是平整的云云，然被告所提出之原
    告跌倒處現場照片乃係整理後之照片，因訴外人新竹市政府
    於109年6月8日曾傳訊息通知原告陳情已處理，並於事後致
    電告知該處業已修補完整。為此，爰依國家賠償法第3條第1
    項、第5條準用民法第193條規定提起本件訴訟，並聲明：被
    告應給付原告20萬元，及自起訴狀繕本送達之翌日起至清償
    日止，按年息5%計算之利息。
二、被告則以：原告主張踢到突起的人行道磚，然經被告現場查
    看，原告行徑方向跟人行道磚是平行的，並非垂直的，且該
    處有YouBike駕設站，每天行經自行車架次非常多，長期的
    輾壓固造成有其中一塊地磚稍微高一點點，經量測實際落差
    約0.7公分，惟係在原告行經的附近，並非其跌倒處。原告
    跌倒處並非在凹陷處，其跌倒處是平整的，且訴外人新竹市
    政府確實沒有進行修補，因為就連原告所指凹陷處現在還是
    一樣，並未修補。又20多年來，沒有學生或行人在該處跌倒
    過，包含運動的長者，沒有聽說過，被告並無管理維護之疏
    失等語資為抗辯。並聲明：原告之訴駁回。
三、本院之判斷：
（一）按公有公共設施因設置或管理有欠缺，致人民生命、身體
　　  或財產受損害者，國家應負損害賠償責任。國家賠償法第
　　  3條第1項固定有明文。惟所謂公共設施之設置有欠缺，係
　　  指公共設施建造之初，即存有瑕疵而言；管理有欠缺者，
　　  係指公共設施建造後未妥善保管，怠為修護致該物發生瑕
　　  疵而言。（最高法院95台上字第923號判決意旨可參）。
（二）原告主張其於109年6月4日上午在新竹市民富街與西大路
      口被告圍牆旁人行道上往被告側門方向行走時摔倒受傷之
      事實，已據提出現場照片5幀、秦華強骨科診所診斷證明
      書、新竹馬偕紀念醫院診斷證明書、受傷照片等影本為證
      ，復為被告所不爭執，自堪信原告此部分之主張為真實。
      據此，原告主張被告就系爭人行道磚之設置、管理有欠缺
      ，惟為被告所否認，則本件首應審究者，即為被告就系爭
      人行道磚之設置、管理是否有欠缺？經查：經比對道路監
      視光碟翻拍照片，原告跌倒位置之人行道磚鋪設平整，並
      無任何凹凸不平或明顯之縫隙，且現況比對周遭地磚，並
      無明顯經過整修痕跡，外觀上與其他周遭之地磚完全相同
      ，且該位置與被告提出之光碟P.6照片所載原告跌倒位置
      大致相同，已據本院會同兩造現場勘驗屬實，有本院110
      年4月16日勘驗筆錄在卷可稽。據此，原告跌倒處之人行
      道磚並無設置、管理之欠缺，已足堪以認定。又原告陳稱
      訴外人新竹市政府於事後有致電原告告知該處業已修補完
      整云云，亦顯上開現場勘驗結果不符，應非實在，不足採
      信。
（三）綜據上述，原告雖在上開人行道磚處跌倒受傷，然被告就
      系爭人行道磚之設置、管理既無任何欠缺，自難令被告負
      國家賠償責任。
四、綜上，原告基於國家賠償法、侵權行為損害賠償之法律關係
    ，請求被告賠償200,000元，及自起訴狀繕本送達翌日起至
    清償日止按年息5%計算之利息，為無理由，應予駁回。
五、本件判決之基礎已臻明確，兩造其餘之攻擊或防禦方法及所
    用之證據，核均與本判決結果無影響，爰不一一予以論列，
    併此敘明。
六、訴訟費用負擔之依據：民事訴訟法第78條。 　　
中    華    民    國   110    年    8     月     31   日
                  新竹簡易庭    法  官  汪銘欽
以上正本係照原本作成。
如對本判決上訴，須於判決送達後20日內向本院提出上訴狀。如
委任律師提起上訴者，應一併繳納上訴審裁判費。
中　　華　　民　　國   110    年     8    月    31    日
                                書記官  周育瑜